臺灣高等法院刑事判決　　　　　　　　　　　　　九十一年度上訴字第一五八二號
　　上　訴　人
　　即　被　告　乙○○
右上訴人因搶奪案件，不服臺灣宜蘭地方法院九十年度訴字第四二二號，中華民國九
十一年四月十六日第一審判決（起訴案號：臺灣宜蘭地方法院檢察署九十年度偵字第
一七七四號），提起上訴，本院判決如左：
    主  文
原判決關於乙○○部分撤銷。
乙○○共同意圖為自己不法之所有，而搶奪他人之動產，處有期徒刑陸月，如易科罰
金以參佰元折算壹日。緩刑貳年，緩刑期內付保護管束。
    事  實
一、乙○○與余維誠（已判決確定）二人因缺錢花用，竟共同基於意圖為自己不法所
    有之犯意聯絡，於附表一所示之時間、地點，乙○○使用其父所有車牌ＧＨＡ─
    五九七號（原審誤繕為ＧＨＡ─五九一號）重型機車及余維誠使用其母所有車牌
    ＬＥＧ─一六０號重型機車為工具，至現場後，再以一人騎乘上開一輛機車後載
    另一人下手實施之方式，搶奪甲○○如附表一所示之財物，嗣於九十年五月八日
    經警循線查獲。
二、案經宜蘭縣警察局宜蘭分局報告臺灣宜蘭地方法院檢察署檢察官偵查起訴。
      理  由
一、右揭事實，業據被告乙○○及余維誠於警訊、偵查、原審及本院審理中均供承不
    諱，核與被害人甲○○於警訊中指述之情節大致相符，並有被告二人帶同員警至
    現場指認之照片四張在卷可稽，應甚明確，而堪認定。被告乙○○雖於原審調查
    時陳稱於八十七年二月十三日因發生車禍致頭部外傷、顱骨破裂、腦挫傷、應腦
    膜撕裂等傷害，因此學業成績退步，為父母所責，而受被告余維誠之慫恿，於八
    十八年間多次搶奪他人財物等語，並提出財團法人羅許基金會羅東博愛醫院診斷
    證明書、私立復興工商專科學校學生歷年成績表、陸軍第二九六三號驗退證明單
    各一件以供參酌，然被告乙○○之頭部傷害與其搶奪他人財物之犯行間，並無相
    當因果關係，前開證據亦無法證明對被告行為時之精神狀況有何影響，自難以被
    告乙○○前曾受此傷害而解免其責。又被告乙○○雖提出在職證明單二紙、仁宗
    企業有限公司、麗雅寢飾、龍潭加油站員工薪資表各一張、及存摺影本一件為證
    ，然僅能證明被告乙○○當時因工作領有薪資，亦不足以佐證被告乙○○未與余
    維誠共同搶奪他人財物。是本件事證明確，被告乙○○共同搶奪之犯行洵堪認定
    。
二、核被告乙○○與同案被告余維誠二人共乘一輛機車，乘被害人疏於防備之際，下
    手搶取財物之行為，係犯刑法第三百二十五條第一項之搶奪罪。被告乙○○與余
    維誠二人間就附表一之犯行有犯意之聯絡及行為之分擔，為共同正犯。
三、原審認被告乙○○罪證明確，而予以論罪科刑，固非無見。惟原審認被告乙○○
    尚有附表二編號一、二之連續搶奪犯行，尚有不當，如後所述。被告乙○○以原
    審量刑過重為由提起上訴，非無理由，自應由本院將原判決關於乙○○部分撤銷
    改判。爰審酌被告年輕力盛，不思以正當途徑賺取錢財之犯罪動機、夥同余維誠
    共同搶奪之手段、所得財物之價值及影響社會秩序之結果，與被告乙○○犯罪後
    坦承犯行之態度，並提出參與技職培訓班成績單、復興工商專科學校畢業證書及
    參加九十一年特種考試台北市政府基層公務人員特考報名費收據影本各一件為證
    ，顯見應有悔意等一切情狀，量處如主文第二項所示之刑，並諭知易科罰金之折
    算標準，以示懲儆。又查被告乙○○未曾受有期徒刑以上刑之宣告，此有本院被
    告全國前案記錄表在卷可徵，於本院九十一年七月十二日審理中已坦承結交損友
    ，並立志求職考試，相信其經此教訓，應足生警惕而無再犯之虞，本院認其受本
    案刑之宣告，以暫不執行為適當，爰併諭知緩刑二年，並於緩刑期內付保護保束
    ，以啟自新。
四、公訴意旨另以：被告乙○○與余維誠二人又共同基於意圖為自己不法所有之概括
    犯意聯絡，連續於附表二所示時間、地點，騎乘機車下手搶奪如附表二所示被害
    人之財物，因認被告等另涉犯刑法第三百二十五條第一項之意圖為自己不法所有
    ，而搶奪他人之動產罪嫌云云。
  (一)按犯罪應依事實認定之，無證據不得推定其犯罪事實；且按被告之自白，不得作
    為有罪判決之唯一證據，仍應調查其他必要之證據，以察其是否與事實相符，此
    刑事訴訟第一百五十四條、第一百五十六條第二項定有明文。又共同被告所為不
    利於己之供述，固得採為其他共同被告犯罪之證據，惟此項不利之供述，依刑事
    訴訟法第一百五十六條之規定，仍應調查其他必要之證據，以查其是否與事實相
    符，自難專憑此項供述，為其他共同犯罪被告犯罪事實之認定，最高法院三十一
    年上字第二四二三號判例可資參酌。
  (二)本件公訴人認被告乙○○涉犯如附表二所示之搶奪罪嫌，無非係以被告余維誠及
    乙○○二人之自白為其主要論據。訊之被告乙○○固坦承有附表二編號一至二之
    犯行，惟辯稱：伊並無附表一編號三之搶奪犯行等語。經查：附表二編號一、
    二部分，雖為被告乙○○及余維誠於警訊、原審及本院調查中供承明確（參見偵
    查卷第八至九頁、第七一頁、第七四頁反面至七五頁、原審卷第四四頁、第四七
    頁、本院卷第十七頁），惟同案被告余維誠於警訊初訊中並未供承上開犯行（參
    見偵查卷第四至六頁），而係被告乙○○於警訊供承後於警方帶同被告二人繼續
    調查中始共同承認，且上開二案並無被害人之指認，又無其他積極證據足資證明
    上開被告二人之供述與事實相符，揆諸前開說明，尚難遽為採信被告乙○○及余
    維誠有上開搶奪犯行。附表二編號三部分，雖據被告乙○○於警訊及偵查中自
    承：第二次是於八十八年底（正確日期忘記）在宜蘭市○○路一百一十五巷口，
    對一名婦人騎腳踏車行搶，搶得其菜籃內之皮包一只，內有一千餘元，所得金額
    由我與余維誠對分等語（參見偵查卷七四頁反面），然同案被告余維誠於警訊中
    則未見坦承涉犯該件犯行（參見偵查卷第四頁至第六頁、第三五頁、第三九頁至
    第四十頁、第七一頁至第七三頁），並於原審審理中供稱記不清楚了等語（參見
    原審卷第四五頁），二共同被告間之自白顯有矛盾之處，且該案亦查無被害人之
    指訴可供憑採，尚難認定被告乙○○涉犯此次犯行。此外，復查無其他積極證據
    足認被告乙○○有此部分之犯行，公訴人所指附表二所示之犯罪事實即屬不能證
    明，惟公訴人認此部分與前揭論罪科刑部分有連續犯之裁判上一罪關係，爰不另
    為無罪之諭知，併予敘明。
據上論斷，應依刑事訴訟法第三百六十九條第一項前段、第三百六十四條、第二百九
十九條第一項前段，刑法第二十八條、第三百二十五條第一項、第四十一條第一項前
段、第七十四條第一款、第九十三條第一項，判決如主文。
本案經檢察官吳國南到庭執行職務。
中      華      民      國    九十一    年      七      月    二十六    日
                              臺灣高等法院刑事第二十三庭
                                  審判長法  官  黃  瑞  華
                                        法  官  吳      燦
                                        法  官  雷  雯  華
右正本證明與原本無異。
如不服本判決應於收受送達後十日內向本院提出上訴書狀，其未敘述上訴之理由者並
得於提起上訴後十日內向本院補提理由書（均須按他造當事人之人數附繕本）。
                                        書記官  陳  思  云
中      華      民      國    九十一    年      七      月    二十六    日
附錄：本案論罪科刑法條全文
刑法第三百二十五條第一項：
意圖為自己或第三人不法之所有，而搶奪他人之動產者，處六月以上五年以下有期
徒刑。
附表一：
┌──┬────┬──────┬────┬────┬────────┬──┐
│編號│時    間│地        點│被害人  │行為人  │ 搶  得  財  物 │所犯│
│    │        │            │        │        │                │法條│
│    │（民國）│            │        │        │ （元：新臺幣） │    │
│    │        │            │        │        │                │    │
│    │        │            │        │        │                │    │
├──┼────┼──────┼────┼────┼────────┼──┤
│    │九十年一│宜蘭市○○路│甲○○  │乙○○  │一千五百元、身分│刑法│
│    │月十五日│八巷口      │        │余維誠  │證、提款卡、私章│第三│
│    │下午五時│            │        │        │、健保卡、榮民證│百二│
│    │四十五分│            │        │        │各一紙、存摺二本│十五│
│    │許      │            │        │        │                │條第│
│    │        │            │        │        │                │一項│
└──┴────┴──────┴────┴────┴────────┴──┘
附表二：
┌──┬────┬──────┬────┬────┬────────┬──┐
│編號│時    間│  地    點  │ 被害人 │行為人  │所得財物        │所犯│
│    │（民國）│            │        │        │                │法條│
│    │        │            │        │        │                │    │
│    │        │            │        │        │（新臺幣）      │    │
├──┼────┼──────┼────┼────┼────────┼──┤
│ 一 │八八年九│宜蘭縣羅東鎮│不詳    │乙○○  │一萬元          │刑法│
│    │月二一日│成功街附近  │        │余維誠  │                │第三│
│    │後某日  │            │        │        │                │百二│
│    │        │            │        │        │                │十五│
│    │        │            │        │        │                │條第│
│    │        │            │        │        │                │一項│
│    │        │            │        │        │                │    │
├──┼────┼──────┼────┼────┼────────┼──┤
│ 二 │八八年十│宜蘭市○○街│不詳    │乙○○  │皮包一只（內無財│刑法│
│    │月中旬某│口          │        │余維誠  │物）            │第三│
│    │日晚間  │            │        │        │                │百二│
│    │        │            │        │        │                │十五│
│    │        │            │        │        │                │條第│
│    │        │            │        │        │                │一項│
│    │        │        │        │        │                │    │
├──┼────┼──────┼────┼────┼────────┼──┤
│ 三 │八十八年│宜蘭市○○路│不詳    │乙○○  │一千元          │    │
│    │底某日  │一一五巷口  │        │余維誠  │                │    │
│    │        │            │        │        │                │    │
│    │        │            │        │        │                │    │
└──┴────┴──────┴────┴────┴────────┴──┘
